---
title: "INDICADORES MACROECONÓMICOS DEL ESTADO DE JALISCO"
output: ioslides_presentation

---

```{r setup, include=FALSE}
knitr::opts_chunk$set(echo = FALSE)
```

## QUÉ SON 

Los indicadores macroeconómicos son estadísticas económicas que se liberan periódicamente por agencias gubernamentales y organizaciones privadas. Estos indicadores proporcionan información sobre el rendimiento económico de un país o de una región en particular y, por lo tanto, tienen un impacto significativo sobre el mercado de divisas y las operaciones comerciales.  


Tomamos los datos de los índicadores que nos parecieron más importantes para ver como se encuentra Jalisco y cúal va a ser su pronóstico



## INPC (Indicador Nacional de Precios al Consumidor)

Vamos a analizar el INPC (Indice Nacional de Precios al Consumidor). 
Primero hay que definir que es el índice de precios al consumidor o índice de precios de consumo(comúnmente llamado por su sigla IPC) ; es un índice económico en el que se valoran los precios de un determinado conjunto de bienes y servicios. 

Los datos con los que vamos a estar trabajando son mensuales desde el 2018 hasta la actualidad del estado de Jalisco y se le va a dar el tratamiento de Indice, es decir no son miles de pesos , es un conjunto de datos que se proyecta en un dato estadistico.


```{r, include=FALSE, warning=FALSE}
library(fable)
library(feasts)
library(tsibble)
library(tsibbledata)
library(readxl)
library(tidyverse)
library(lubridate)
library(patchwork)
library(plotly)
library(gganimate)
library(quantmod)
#library(dplyr)
library(GGally)
library("easypackages")
packages("tidyverse","lubridate", "patchwork", "fpp2","fpp3","scales","DT")

```

```{r, include=FALSE, warning=FALSE, echo=FALSE}
INPC <- read_excel("BD_INDICADORES_MACROECONOMICOS.xlsx", sheet = "INPC")
INPCJ <- INPC[INPC$`Nombre entidad` == "Jalisco",] 
INPCJ <- select(INPCJ, -"Clave entidad", -"Nombre entidad")
```

```{r, include=FALSE, warning=FALSE}
INPC <- read_excel("HistINPC.xlsx")
INPCG <- select(INPC, -"INPC Nacional")
INPCN <- select(INPC, -"INPC Guadalajara")
```


```{r, include=FALSE, warning=FALSE}
INPCG <- INPCG %>%
  mutate(Month = yearmonth(Fecha)) %>%
  select(-Fecha) %>%
  as_tsibble(index = Month) #%>% 
#mutate(diff_INPCJ = difference(Índice))

```


```{r, include=FALSE, warning=FALSE}
INPCN <- INPCN %>%
  mutate(Month = yearmonth(Fecha)) %>%
  select(-Fecha) %>%
  as_tsibble(index = Month) #%>% 
#mutate(diff_INPCJ = difference(Índice))

```




```{r, include=FALSE, warning=FALSE}
INPCJ <- INPCJ %>%
  mutate(Month = yearmonth(Fecha)) %>%
  select(-Fecha) %>%
  as_tsibble(key = c(`Objeto de gasto`),
             index = Month) #%>% 
#mutate(diff_INPCJ = difference(Índice))

```


## INPC POR OBJETO DE GASTO

```{r, echo=FALSE, warning=FALSE, message=FALSE, fig.dim= c(8,6)}
autoplot(INPCJ) 
```

## INPC 

En esta tabla podemos ver cuales son los valores maximos , minimos , promedios y las desviaciones de los diferentes objetos de gasto producidos por el indice del INPC, para hacernos una idea de cuanto son los cambios 


```{r, fig.align='center', echo=FALSE, warning=FALSE, message=FALSE, fig.dim= c(8,6)}

INPCJ %>% 
  features(Índice, c(list(mean =mean), list(min=min), list(max=max), list(sd=sd))) %>% datatable(filter = "top")
```

## INPC ÍNDICE GENERAL

```{r, fig.align='center', echo=FALSE, warning=FALSE, message=FALSE, fig.dim= c(8,6)}
IG1<-INPCJ %>%
  filter(`Objeto de gasto` == "Índice General") %>%
  gg_season(Índice, labels = "both") +
  labs(y = "Indice",x="Mes",
       title = "Grafica estacional INPC General")+
  theme(plot.title = element_text(hjust = 0.5))

IG2<-INPCJ %>% 
  filter(`Objeto de gasto` == "Índice General") %>%
  gg_subseries(Índice, col="magenta") +
  labs(y = "Indice", x="Mes",
    title = "Subserie de Índice General" )+
  theme(plot.title = element_text(hjust = 0.5))

(IG1 | IG2 )
```

## INPC ÍNDICE GENERAL

```{r, fig.align='center', echo=FALSE, warning=FALSE, message=FALSE, fig.dim= c(8,6)}
IG3<-INPCJ %>% 
  filter(`Objeto de gasto` == "Índice General") %>% 
  gg_lag(Índice, geom = "point", lags=1:3) +
  labs(title = "Diferenciacion en Índice General")+
  theme(plot.title = element_text(hjust = 0.5))

IG4<-INPCJ %>%
  filter(`Objeto de gasto` == "Índice General") %>%
  model(STL(Índice ~ trend(window=7) + season(window='periodic'),
    robust = TRUE)) %>%
  components() %>%
  autoplot(col="blue")  + labs(y = "Indice", x="Mes",
    title = "Descomposición STL serie de Índice General" )+
  theme(plot.title = element_text(hjust = 0.5))


 (IG3 | IG4 ) 
```

## INPC ÍNDICE GENERAL

```{r, fig.align='center', echo=FALSE, warning=FALSE, message=FALSE, fig.dim= c(8,6)}
IG5<-INPCJ %>% 
  filter(`Objeto de gasto` == "Índice General")%>%
  PACF(Índice) %>% autoplot(col="magenta")

IG6<-INPCJ %>% 
  filter(`Objeto de gasto` == "Índice General")%>%
  ACF(Índice) %>% autoplot(col="cyan")

(IG5 | IG6)
```

## INPC ÍNDICE GENERAL MODELO

```{r, fig.align='center', echo=FALSE, warning=FALSE, message=FALSE, fig.dim= c(8,6)}
fitIG <- INPCJ%>%
  filter(`Objeto de gasto` == "Índice General") %>%
  model(ARIMA(Índice ~ PDQ(0,0,0),
              stepwise = FALSE, approximation = FALSE))
report(fitIG)

INPCJ %>%
  filter(`Objeto de gasto` == "Índice General") %>% 
  model(ARIMA(Índice ~ PDQ(0,0,0),
              stepwise = FALSE, approximation = FALSE)) %>% 
  forecast(h = "2 years") %>%
  autoplot(INPCJ) +
  labs(y = "Indice", title = "Pronóstico ARIMA (0,1,0) de Indice General")+
  theme(plot.title = element_text(hjust = 0.5))

```


## INPC ÍNDICE GENERAL RESIDUALES

```{r, fig.align='center', echo=FALSE, warning=FALSE, message=FALSE, fig.dim= c(10,8)}

fitIG %>% gg_tsresiduals()
```
## INPC PRONÓSTICO ARIMA

```{r, fig.align='center', echo=FALSE, warning=FALSE, message=FALSE, fig.dim= c(10,8)}
 ABT<-INPCJ %>%
  filter(`Objeto de gasto` == "Alimentos, bebidas y tabaco") %>% 
  model(ARIMA(Índice ~ PDQ(0,0,0),
              stepwise = FALSE, approximation = FALSE)) %>% 
  forecast(h = "2 years") %>%
  autoplot(INPCJ) +
  labs(y = "Indice", title = "Pronóstico ARIMA (0,1,0) de Alimentos, bebidas y tabaco")+
  theme(plot.title = element_text(hjust = 0.5))


EE<-INPCJ %>%
  filter(`Objeto de gasto` == "Educación y esparcimiento") %>% 
  model(ARIMA(Índice~ PDQ(0,0,0),
              stepwise = FALSE, approximation = FALSE)) %>% 
  forecast(h = "2 years") %>%
  autoplot(INPCJ) +
  labs(y = "Indice", title = "Pronóstico ARIMA (1,1,0) de Educación y esparcimiento")+
  theme(plot.title = element_text(hjust = 0.5))

(ABT/EE)

```

## INPC PRONÓSTICO ARIMA

```{r, fig.align='center', echo=FALSE, warning=FALSE, message=FALSE, fig.dim= c(10,8)}

SCP<-INPCJ %>%
  filter(`Objeto de gasto` == "Salud y cuidado personal") %>% 
  model(ARIMA(Índice ~ PDQ(0,0,0),
              stepwise = FALSE, approximation = FALSE)) %>% 
  forecast(h = "2 years") %>%
  autoplot(INPCJ) +
  labs(y = "Indice", title = "Pronóstico ARIMA (4,1,0) de Salud y cuidado personal")+
  theme(plot.title = element_text(hjust = 0.5))

RCA<-INPCJ %>%
  filter(`Objeto de gasto` == "Ropa, calzado y accesorios") %>% 
  model(ARIMA(Índice,
              stepwise = FALSE, approximation = FALSE)) %>% 
  forecast(h = "2 years") %>%
  autoplot(INPCJ) +
  labs(y = "Indice", title = "Pronóstico ARIMA (0,0,1) de Ropa, calzado y accesorios")+
  theme(plot.title = element_text(hjust = 0.5))

(SCP/RCA)
```

## INPC PRONÓSTICO ARIMA


```{r, fig.align='center', echo=FALSE, warning=FALSE, message=FALSE, fig.dim= c(10,8)}

OT<-INPCJ %>%
  filter(`Objeto de gasto` == "Otros servicios") %>% 
  model(ARIMA(Índice ~ PDQ(0,0,0),
              stepwise = FALSE, approximation = FALSE)) %>% 
  forecast(h = "2 years") %>%
  autoplot(INPCJ) +
  labs(y = "Indice", title = "Pronóstico ARIMA (0,1,0) de Otros servicios")+
  theme(plot.title = element_text(hjust = 0.5))

OT

```


## MODELO NAIVE 

Un clasificador Naive Bayes es un clasificador probabilístico fundamentado en el teorema de Bayes y algunas hipótesis simplificadoras adicionales. Es a causa de estas simplificaciones, que se suelen resumir en la hipótesis de independencia entre las variables predictoras.
Todos los parámetros del modelo (por ejemplo, clases prioris y características de las distribuciones de probabilidad) se puede aproximar con frecuencias relativas del conjunto de entrenamiento. Estas son las estimaciones de máxima verosimilitud de las probabilidades.

## INPC PRONÓSTICO NAIVE

```{r, fig.align='center', echo=FALSE, warning=FALSE, message=FALSE, fig.dim= c(10,8)}
MAAC<-INPCJ %>%
  filter(`Objeto de gasto` == "Muebles, aparatos y accesorios domésticos") %>% 
  model(SNAIVE(Índice,
              stepwise = FALSE, approximation = FALSE)) %>% 
  forecast(h = "2 years") %>%
  autoplot(INPCJ) +
  labs(y = "Indice", title = "Pronóstico SNAIVE de Muebles, aparatos y accesorios domésticos")+
  theme(plot.title = element_text(hjust = 0.5))

MAAC

```



## PRONOSTICO INPC NACIONAL 

```{r, fig.align='center', echo=FALSE, warning=FALSE, message=FALSE, fig.dim= c(10,8)}

INPCN %>%
  model(ARIMA(`INPC Nacional` ~ PDQ(0,0,0),
              stepwise = FALSE, approximation = FALSE)) %>% 
  forecast(h = "2 years") %>%
  autoplot(INPCN) +
  labs(y = "Indice", title = "Pronóstico ARIMA (5,2,1) de Indice General")+
  theme(plot.title = element_text(hjust = 0.5))

```


## PRONOSTICO INPC GUADALAJARA

```{r, fig.align='center', echo=FALSE, warning=FALSE, message=FALSE, fig.dim= c(10,8)}
INPCG %>%
  model(ARIMA(`INPC Guadalajara` ~ PDQ(0,0,0),
              stepwise = FALSE, approximation = FALSE)) %>% 
  forecast(h = "2 years") %>%
  autoplot(INPCG) +
  labs(y = "Indice", title = "Pronóstico ARIMA (2,2,4) de Indice General")+
  theme(plot.title = element_text(hjust = 0.5))
```



## EXPORTACIONES

Vamos a observar las exportaciones que se realizaron en Jalisco en diferentes sectores productivos, de hace unos años hasta el último reporte de finales de 2020.
Las exportaciones son muy importantes en un estado ya que representa en cierta manera la productuvidad que esta teniendo en los diferentes sector y la capacidad de produccion que tiene . Asi como que estas fomentan el movimiento de la economia y producen ganacias para el estado. 

Los datos que vamos a estar analizando estan en Millones de pesos y las muestras de esos datos se presentan de manera trimestral, una vez cada cuarto del año, asi vemos 4 divisiones en el total anual.

## EXPORTACIONES PRONOSTICO ARIMA


```{r, include=FALSE, warning=FALSE}
EX <- read_excel("BD_INDICADORES_MACROECONOMICOS.xlsx", sheet = "Exportaciones")
EXJ <- EX[EX$`Nombre entidad` == "Jalisco",]
EXJ<- select(EXJ , -"Nombre entidad")
```



```{r, include=FALSE, warning=FALSE}
EXJ <- EXJ %>%
  mutate(Quarter =yearquarter(dmy(Fecha))) %>%
  select(-Fecha) %>%
  as_tsibble(key = c(Subsector), index = Quarter)
```

```{r, fig.align='center', echo=FALSE, warning=FALSE, message=FALSE, fig.dim= c(6,4)}
AG<-EXJ %>%
  filter(Subsector == "Agricultura A/") %>% 
  model(ARIMA(`Exportaciones totales`,
              stepwise = FALSE, approximation = FALSE)) %>% 
  forecast(h = "2 years") %>%
  autoplot(EXJ) +
  labs(y = "Indice", title = "Pronóstico ARIMA (0,0,0)(0,1,0) de Agricultura A/")+
  theme(plot.title = element_text(hjust = 0.5))

CAC<-EXJ %>%
  filter(Subsector == "Curtido y acabado de cuero y piel, y fabricación de productos de cuero, piel y materiales sucedáneos") %>% 
  model(ARIMA(`Exportaciones totales`~ PDQ(0,0,0),
              stepwise = FALSE, approximation = FALSE)) %>% 
  forecast(h = "2 years") %>%
  autoplot(EXJ) +
  labs(y = "Indice", title = "Pronóstico ARIMA (0,0,4) de Curtido y acabado de cuero y piel")+
  theme(plot.title = element_text(hjust = 0.5))

(AG/CAC)

```

## EXPORTACIONES PRONOSTICO ARIMA

```{r, fig.align='center', echo=FALSE, warning=FALSE, message=FALSE, fig.dim= c(10,8)}

IM<-EXJ %>%
  filter(Subsector == "Otras industrias manufactureras") %>% 
  model(ARIMA(`Exportaciones totales`~ PDQ(0,0,0),
              stepwise = FALSE, approximation = FALSE)) %>% 
  forecast(h = "2 years") %>%
  autoplot(EXJ) +
  labs(y = "Indice", title = "Pronóstico ARIMA (0,1,4) de Otras industrias manufactureras")+
  theme(plot.title = element_text(hjust = 0.5))

IMB<-EXJ %>%
  filter(Subsector == "Industrias metálicas básicas") %>% 
  model(ARIMA(`Exportaciones totales`,
              stepwise = FALSE, approximation = FALSE)) %>% 
  forecast(h = "2 years") %>%
  autoplot(EXJ) +
  labs(y = "Indice", title = "Pronóstico ARIMA (0,1,2)(2,0,1) de Industrias metálicas básicas")+
  theme(plot.title = element_text(hjust = 0.5))


(IM/IMB)
```

## EXPORTACIONES PRONOSTICO NAIVE



```{r, fig.align='center', echo=FALSE, warning=FALSE, message=FALSE, fig.dim= c(10,8)}
IQ<-EXJ %>%
  filter(Subsector == "Industria química") %>% 
  model(ARIMA(`Exportaciones totales`,
              stepwise = FALSE, approximation = FALSE)) %>% 
  forecast(h = "2 years") %>%
  autoplot(EXJ) +
  labs(y = "Indice", title = "Pronóstico ARIMA (0,1,1)(0,0,2) de Industria química")+
  theme(plot.title = element_text(hjust = 0.5))

IPH<-EXJ %>%
  filter(Subsector == "Industria del plástico y del hule") %>% 
  model(SNAIVE(`Exportaciones totales`,
              stepwise = FALSE, approximation = FALSE)) %>% 
  forecast(h = "2 years") %>%
  autoplot(EXJ) +
  labs(y = "Indice", title = "Pronóstico Naive de Industria del plástico y del hule")+
  theme(plot.title = element_text(hjust = 0.5))

(IQ/IPH)

```


## EXPORTACIONES PRONOSTICO NAIVE

```{r, fig.align='center', echo=FALSE, warning=FALSE, message=FALSE, fig.dim= c(10,8)}

FEC<-EXJ %>%
  filter(Subsector == "Fabricación de equipo de computación, comunicación, medición y de otros equipos, componentes y accesorios electrónicos") %>% 
  model(SNAIVE(`Exportaciones totales`,
              stepwise = FALSE, approximation = FALSE)) %>% 
  forecast(h = "2 years") %>%
  autoplot(EXJ) +
  labs(y = "Indice", title = "Pronóstico Naive de Fabricación de equipo de Cómputo")+
  theme(plot.title = element_text(hjust = 0.5))

FET<-EXJ %>%
  filter(Subsector == "Fabricación de equipo de transporte") %>% 
  model(SNAIVE(`Exportaciones totales`,
              stepwise = FALSE, approximation = FALSE)) %>% 
  forecast(h = "2 years") %>%
  autoplot(EXJ) +
  labs(y = "Indice", title = "Pronóstico Naive de Fabricación de equipo de transporte")+
  theme(plot.title = element_text(hjust = 0.5))

(FEC/FET)

```


